【裁判字號】    98,交聲,2714
【裁判日期】    980910
【裁判案由】    聲明異議
【裁判全文】
臺灣臺中地方法院交通事件裁定        98年度交聲字第2714號
原處分機關  交通部公路總局臺中區監理所
異  議  人
即受處分人  甲○○
上列異議人因違反道路交通管理處罰條例案件，對於交通部公路
總局臺中區監理所中華民國九十八年八月十四日所為之裁決（中
監違字第裁六０－Ｚ00000000號裁決書）聲明異議，本
院裁定如下：
    主    文
原處分撤銷，發回交通部公路總局臺中區監理所。
    理    由
一、原處分機關略以：異議人即受處分人（下稱受處分人）甲○
    ○所有之車牌號碼ＮＪ－二四二八號自用一般小客貨車，於
    民國九十八年三月十二日十八時二十分許，在國道一號高速
    公路北向二八０．七公里處，因「 (一)使用他車號牌（五
    Ｑ－八二００號）行駛公路、(二)未帶行照」等違規，為內
    政部警政署國道公路警察局第四警察隊（下稱原舉發機關）
    員警以公警局交字第Ｚ00000000號舉發違反道路交
    通管理事件通知單（下稱舉發通知單）舉發。本所於九十八
    年八月十四日以中監違字第裁六０－Ｚ00000000號
    裁決書，依違反道路交通管理處罰條例第十二條第一項第五
    款、第二項等規定，處罰鍰新臺幣（下同）七千二百元，逾
    期依裁決書處罰主文規定裁處。另ＮＪ－二四二八號車因逾
    期檢驗經本所於八十八年十一月三十日依法逕行註銷牌照，
    依道路交通安全規則第八條、違反道路交通管理處罰條例第
    十四條等規定，該車牌照既已依法註銷，行車執照即屬無效
    之許可憑證，自不處罰未帶行照部分，爰此，本所僅就上開
    舉發通知單關於「使用他車號牌（五Ｑ－八二００號）行駛
    公路」之違規事實部分裁罰，未對「未帶行照」部分予以裁
    處等語。
二、受處分人聲明異議意旨略以：其所有車牌號碼ＮＪ－二四二
    八號自用一般小客貨車，於八十八年未註銷前，本人丈夫陳
    文杰瞞著本人到臺中市○○路與中港路上之財神當舖典當，
    因無法繳納本金及利息，該車被當舖收回去，無法使用，牌
    照早於八十八年十一月間被註銷，現在收到裁決書非常訝異
    ，車子不知流離何處都不知道，為何有這麼大的違規罰款，
    對本人非常不公平，而也因為搬家，無法提供該車過戶及點
    交證明，駕駛人陳永森我也不認識，是否當舖將該車轉賣流
    當或做其它使用，我無法知道等語。
三、按汽車使用他車牌照行駛者，處汽車所有人新臺幣三千六百
    元以上一萬零八百元以下罰鍰，並禁止其行駛，且牌照吊銷
    之。道路交通管理處罰條例第十二條第一項第五款、第二項
    定有明文。又行為人有本條例之情形者，應填製舉發違反道
    路交通管理事件通知單（以下簡稱通知單），並於被通知人
    欄予以勾記，其通知聯依下列規定辦理：（一）當場舉發者
    ，應填記駕駛人或行為人姓名、性別、出生年月日、地址、
    身分證統一編號及車主姓名、地址、車牌號碼、車輛種類。
    被查獲之駕駛人或行為人為受處分人時，應於填記通知單後
    將通知聯交付該駕駛人或行為人簽名或蓋章收受之；拒絕簽
    章者，仍應將通知聯交付該駕駛人或行為人收受，並記明其
    事由及交付之時間；拒絕收受者，應告知其應到案時間及處
    所，並記明事由與告知事項，視為已收受。（二）受處分人
    非該當場被查獲之駕駛人或行為人，舉發機關應另行送達之
    。違反道路交通管理事件統一裁罰基準及處理細則第十一條
    第一項第一款、第二款亦有明文。次按處理違反道路交通管
    理事件，有關文書送達之程序，依行政程序法之規定，違反
    道路交通管理事件統一裁罰基準及處理細則第五條定有明文
    ，是舉發通知單之送達程序應依行政程序法規定行之。再按
    公法上有特定相對人之意思表示或意思通知，除法律有特別
    規定者外，在非對話為之者，應以達到相對人時生效，所謂
    達到，則使相對人居於可得瞭解之狀態為已足，最高行政法
    院六十八年度判字第八三八號裁判可資參照。又行政程序法
    就行政機關所為有特定相對人之書面行政處分或行政行為之
    送達，於行政程序法第六十七條至第九十一條定有明文規定
    ，同法第一百十條第一項復明定：「書面之行政處分自送達
    相對人及已知之利害關係人起；書面以外之行政處分自以其
    他適當方法通知或使其知悉時起，依送達、通知或使知悉之
    內容對其發生效力」。是交通違規行為之舉發，其性質不論
    屬公法上有相對人之書面意思通知或行政處分，均應將書面
    （舉發通知單）送達於受通知人，或使其達於可得瞭解舉發
    通知單之內容之狀態，始完成舉發程序而發生效力，臺灣高
    等法院九十五年度交抗字第一三四號交通法庭裁定即採同旨
    。
四、經查，本件舉發員警係於九十八年三月十二日十八時二十分
    許，在國道一號高速公路北向二八０．七公里處，發現陳永
    森駕駛受處分人所有之車牌號碼ＮＪ－二四二八號已註銷牌
    照之自用一般小客貨車（懸掛五Ｑ－八二００號車牌），即
    予攔查，並依道路交通管理處罰條例第十二條第一項第五款
    規定當場舉發，舉發通知單由駕駛人陳永森簽收等情，有原
    舉發機關員警掣開之公警局交字第Ｚ00000000號舉
    發通知單在卷可稽。又上開舉發通知單經原舉發機關委由郵
    政機關，於九十八年三月二十日以大宗掛號第六四三０四六
    號郵寄送達至受處分人違規當時之戶籍地址即車籍地「臺中
    市○○區○○路八十巷二十一號」，嗣因招領逾期而遭退回
    ，漏未再送達等情，亦有退件畫面、中華民國郵政交寄大宗
    掛號函件存根影本各一份、本院公務電話紀錄表附卷足憑。
    是本件舉發通知單既未合法送達於受處分人，依前揭說明，
    其舉發即未完成，原處分機關遽予裁罰，即有未合。而受處
    分人既未受本件舉發通知單之送達，自無從知悉其所有之車
    輛，於前揭時、地遭警舉發之情事，而無從依道路交通管理
    處罰條例第八十五條第一項規定向處罰機關告知應歸責人到
    案處理，此對受處分人程序權利之侵害，尚屬非輕。從而，
    原處分即屬無可維持，應由本院予以撤銷。
五、綜上所述，原處分機關就未經合法舉發之交通違規案件，逕
    依道路交通管理處罰條例第十二條第一項第五款、第二項及
    違反道路交通管理事件統一裁罰基準表之規定，裁處罰鍰七
    千二百元，即有未洽，應由本院將原處分撤銷，發回原處分
    機關俟舉發通知單合法送達後，另為適當之處分，以資適法
    。
中    華    民    國    98    年    9     月    10    日
                  交通法庭  法  官  王世華
以上正本證明與原本無異。
如不服本裁定應於送達後五日內向本院提出抗告狀 (應附繕本)
並敘述抗告之理由。
                            書記官  蕭訓慧
中    華    民    國    98    年    9     月    10    日


司法院資訊處製作；財團法人民間司法改革基金會備份。
